【裁判字號】    90,上易,2265
【裁判日期】    900822
【裁判案由】    傷害
【裁判全文】
臺灣高等法院刑事判決                            九十年度上易字第二二六五號
    上 訴 人即
    被      告  丁○○
右上訴人因傷害案件，不服臺灣台北地方法院九十年度易字第一八七號，中華民國九
十年五月十六日第一審判決（起訴案號：臺灣台北地方法院檢察署八十九年度調偵字
第八一七號）提起上訴，本院判決如左：
    主  文
上訴駁回。
    事  實
一、丁○○係設於臺北市○○區○○街五十四巷十三弄三號神壇之負責人，與居住在
    同巷弄六號之己○○係鄰居，於民國八十九年八月十一日下午九時三十分許，因
    丁○○與神壇之信徒將桌椅擺設於上址巷口泡茶聊天，且將香爐置於神壇前巷道
    中央燃燒金紙，適己○○駕駛自用小客車轉入上址十三弄口欲返回六號住處遭阻
    礙無法進入，經己○○家人將香爐移開始行通過，丁○○與己○○因此發生口角
    ，詎丁○○竟基於傷害人之身體之概括犯意，在上址六號前，與己○○發生拉扯
    ，並徒手毆打己○○左肩等處成傷，經黃國榮、洪有幸、爐陳春等人將其等拉開
    始罷手。嗣於同日下午十時三十分許，丁○○復承前概括犯意，見己○○與其兄
    爐俊銘自上址十號走出，遂左手持木棍、右手持鐵鉤衝向前毆擊己○○，經爐俊
    銘擋住其右手鐵鉤而未擊中己○○，己○○則以右手抵擋而遭木棍擊中，丁○○
    旋遭爐俊銘推離該處。越五分鐘許，己○○與爐俊銘自上址十號走入六號住處，
    丁○○見狀，又承前概括犯意，向前拉住己○○左肩及手腕欲將其拉出住處，己○○乃使力掙脫。因此造成己○○受有右前臂瘀傷十四ｘ三公分、左肩擦傷五公
    分ｘ○點三公分及○點五公分ｘ○點五公分、左腕瘀傷一ｘ○點二公分、一點二
    公分ｘ○點二公分、一點一公分ｘ○點二公分及左手瘀傷分○點五公分ｘ○點三
    公分之傷害。
二、案經己○○訴由臺北市政府警察局萬華分局報告臺灣臺北地方法院檢察署檢察官
    偵查起訴。
    理  由
一、訊據被告丁○○於本院審理時固坦承於如事實欄所述之時、地與告訴人己○○發
    生三次爭執，雙方有拉扯等情，惟矢口否認有何傷害犯行，辯稱：告訴人己○○
    先動手打伊，其才與告訴人拉扯，其本來手拿木棍，但被證人黃國榮搶下，未持
    木棍毆打告訴人云云。惟查：
（一）右揭事實，業據告訴人己○○迭於警、偵訊及本院審理時指述綦詳，核與證人
      即在場目擊之爐俊銘、盧陳春及至現場處理之警員甲○○證述之情節大致相符
      ，並有臺北市立和平醫院診斷書一紙在卷可憑。
（二）告訴人所指於右揭時、地與被告發生三次爭執乙節，為被告所是認，且與證人
      爐陳春及黃國榮於偵查中均證述發生三次爭執等情相符（參見八十九年度調偵
      字第八一七號偵查卷第十九頁反面至第二十頁、八十九年度偵字第一八九○六
      號偵查卷第二十三頁），再與證人爐俊銘於偵查及原審證稱看到十時三十分許
      之後的二次爭執（參見八十九年度調偵字第八一七號偵查卷第二十頁正面及反
      面、原審卷第九七、九八頁），及證人洪有幸於原審結證稱其看到二次爭執後
      因害怕就離開等情（見原審卷第六一頁），相互勾稽，足見被告與告訴人確實
      於前述時、地發生三次爭執無訛。其次，被告於偵查中供稱：告訴人先打伊，
      其才打告訴人，當時伊有拿鐵棍，但被人搶走等語（參見八十九年度調偵字第
      八一七號偵查卷第十五頁反面）；於原審供稱：雙方有拉扯，伊拿的棍子被拿
      走等語（見原審卷第四六頁）；復參以證人洪有幸於原審結證稱：被告與告訴
      人拉扯，好像要打架，告訴人先出手打被告，被告也有出手打回去，所以兩人
      都有受傷等語（見原審卷第六一頁）；證人黃國榮於偵查中結證稱：被告與告
      訴人雙方發生爭執拉扯後，告訴人手臂上確有一點點紅紅的；於原審並稱被告
      當時有拿鐵鉤等語（見八十九年度偵字第一八九○六號偵查卷第十七頁、原審
      卷第六十頁）；証人戊○○○於本院証稱告訴人與被告有發生拉扯，並有彼此
      出手毆打對方（見本院九十年七月二十四日訊問筆錄）；證人甲○○於偵查中
      結證稱：當時接到通報是打架，我們約二十二時二十分到達，當時去已沒有打
      架，告訴人的岳母在門外，被告等人在廟外面，伊人在東側，告訴人在西側，
      我和他距約二、三步，約一公尺左右，告訴人說他因車子問題而被人打之事，
      伊有看到告訴人手臂有瘀紅的痕跡等語（參見八十九年度偵字第一八九○六號
      偵查卷第二三、二四頁）；於本院復証稱確有看到告訴人手上有瘀紅之痕跡，
      並告知告訴人若欲提出告訴，須補具驗傷單等語（見本院九十年七月二十四日
      訊問筆錄）。綜上各情，足徵被告確實因上述爭執與告訴人發生拉扯，並出手
      毆打告訴人，因而造成告訴人手臂等處受有傷害，且在被告與告訴人發生第二
      次爭執時，被告確實手拿鐵鉤及木棍。
（三）次查告訴人所指遭被告以手毆打其左肩、拉扯其左肩、手腕及其以右手抵擋被
      告木棍之毆擊所造成傷害之部位，與上開臺北市立和平醫院診斷書所示告訴人
      傷勢之部位及面積為：右前臂瘀傷十四ｘ三公分、左肩擦傷五公分ｘ○點三公
      分及○點五公分ｘ○點五公分、左腕瘀傷一ｘ○點二公分、一點二公分ｘ○點
      二公分、一點一公分ｘ○點二公分及左手瘀傷分○點五公分ｘ○點三公分，兩
      相參照，互核一致。又衡以常情，被告在與告訴人爭執之情形下拉扯告訴人，
      原本極易造成拉扯部位之瘀傷；且參酌告訴人右前臂所受之傷害面積達十四ｘ
      三公分、證人爐俊銘與爐陳春均證稱目睹被告持木棍毆擊告訴人及被告與證人
      黃國榮分別陳稱被告手持鐵鉤、木棍等情，相互勾稽，顯見告訴人所受之傷害
      確係由被告以徒手毆打、拉扯及持木棍毆擊所致。被告徒謂告訴人所提診斷書
      不實，尚屬空言指摘，不足憑採。至證人劉麗娟、黃國榮及詹柏洋於原審雖均
      證稱只看到被告與告訴人拉扯，未看到被告打告訴人等語（見原審卷第二一、
      五八、九四至九六頁）；証人乙○○○於本院亦同此証述（見本院九十年七月
      二十四日訊問筆錄），然而，其等均係被告負責神壇之信徒，案發當時亦在上
      址泡茶聊天，對於告訴人開車進入上址巷弄之事均有所不滿，與被告同樣立於
      與告訴人對立之地位，且渠等所言均與上述被告供述、証人爐俊銘、洪有幸、
      黃國榮、甲○○之証言相左，是渠等所證未看見被告打告訴人云云，顯係迴護
      被告之詞，不足採信。另証人戊○○○雖謂被告有與告訴人互毆，惟其稱被告
      未持任何棍棒、鐵鉤云云，與上開事証不符，應係避重就輕之詞，是其就被告
      未持棍、鐵鉤部分之証言，自不得憑採。綜右各情，被告所辯，不足採信。事
      證明確，被告犯行堪以認定，應依法論科。
二、核被告所為，係犯刑法第二百七十七條第一項之普通傷害罪。其先後多次犯行，
    時間緊接，觸犯構成要件相同之罪名，顯係基於概括犯意而為之，為連續犯，應
    依刑法第五十六條規定，論以一罪，並加重其刑。又公訴意旨認被告與姓名年籍
    不詳之成年男子七、八人就傷害告訴人之犯行有犯意聯絡及行為分擔，為共同正
    犯，惟據告訴人於本院審理時供稱：讓伊受傷的是被告，當初一群人圍過來，別
    人是否打到伊，其並不知道等語，此外，復查無其他積極證據足證被告與上述成
    年男子間有共同傷害之犯行，公訴意旨容有誤會，附此敘明。原審適用刑法第五
    十六條、第二百七十七條第一項、第四十一條第一項，罰金罰鍰提高標準條例第
    一條前段、第二條規定暨審酌被告與告訴人係鄰居，竟因細故與告訴人發生爭執
    ，即先後以徒手及木棍毆打告訴人造成身體多處傷害，所生損害非輕，且犯後猶
    飾詞否認犯行，毫無悔意及犯罪之動機、目的、手段、品行、智識程度等一切情
    狀，量處有期徒刑四月，並諭知易科罰金之折算標準，其認事用法均無違誤，量
    刑亦稱妥適。被告上訴空言否認犯罪，指摘原判決不當，為無理由，應予駁回。
三、被告聲請訊問証人丙○○，因本件事証已臻明確，本院認無再行傳訊之必要，附
    此敘明。
據上論斷，應依刑事訴訟法第三百六十八條，判決如主文。
本案經檢察官李進誠到庭執行職務。
中      華      民      國    九十      年      八      月    二十二    日
                                臺灣高等法院刑事第十三庭
                                    審判長法  官  蔡    燉
                                          法  官  林  銓  正
                                          法  官  盧  彥  如
右正本證明與原本無異。
不得上訴。
                                          書記官  何  閣  梅
中      華      民      國    九十      年      八      月    二十三    日
附錄：本案論罪科刑法條全文
刑法第二百七十七條
傷害人之身體或健康者，處三年以下有期徒刑、拘役或一千元以下罰金。
犯前項之罪，因而致人於死者，處無期徒刑或七年以上有期徒刑，致重傷者，處三年
以上、十年以下有期徒刑。


司法院資訊處製作；財團法人民間司法改革基金會備份。
